【裁判字號】    99,簡上,137
【裁判日期】    991208
【裁判案由】    妨害名譽
【裁判全文】
臺灣臺南地方法院刑事判決             99年度簡上字第137號
上 訴 人即
被      告  王啟光
上列上訴人即被告因妨害名譽案件，不服本院99年度簡字第328
號中華民國99年3月1日第一審簡易判決（聲請簡易判決處刑書案
號：98年度偵續字第208號），提起上訴，本院管轄之第二審合
議庭判決如下：
    主  文
上訴駁回。
    事實及理由
壹、程序方面
  (一)本院以下所引用之具傳聞性質之證據，檢察官、被告至本案
    言詞辯論時，均未爭執其證據能力，本院審酌各該證據均非
    違法蒐證取得之證據，且依該證據作成情況作為證據應為適
    當，依刑事訴訟法第一百五十九條之五規定，應有證據能力
    。
  (二)被告雖聲請調閱證人鄭夙伶的電話通聯，待證事項為證人鄭
    夙伶與告訴人陳絹卿串證。惟查，依證人鄭夙伶於本院之證
    述，難認其與告訴人有何串證之情，詳後述，本院認無調閱
    證人鄭夙伶的電話通聯之必要，先予敘明。
貳、實體方面
一、本案經本院審理結果，認第一審判決對被告王啟光論以刑法
    第三百零九條第一項之公然侮辱罪，量處被告拘役十五日及
    諭知如易科罰金之折算標準，其認事用法及量刑均無不當，
    應予維持，並引用第一審判決書記載之事實、證據及理由（
    如附件）。
二、上訴人即被告上訴意旨雖辯稱：伊並未出言侮辱告訴人為「
    詐欺集團」；而證人鄭夙伶於案發時並未在現場，顯係受告
    訴人之託，於偵查中有偽證之嫌，且經到庭結證與其在偵查
    時所為之陳述，前後不一、互有矛盾，足認其不利於被告之
    證詞，並無足採；再者本件案發地點未符「公然」之要件，
    業據原不起訴處分闡明在案等語。經查：
  (一)按告訴人、證人之陳述部分前後不符，或相互間有所歧異時
    ，究竟何者為可採，法院仍得本其自由心證予以斟酌，非謂
    一有不符或矛盾，即應認其全部均為不可採信；尤其關於行
    為動機、手段及結果等之細節方面，告訴人之指陳，難免故
    予誇大，證人之證言，有時亦有予渲染之可能，然其基本事
    實之陳述，若果與真實性無礙時，則仍非不得予以採信（最
    高法院七十四年台上字第一五九九號判例、九十七年度台上
    字第二一號判決要旨參照）。查證人鄭夙伶於偵查中結證稱
    ：在九十七年八、九月間某日下午不確定時間，其與先生去
    藥局拿藥，在後面與告訴人之先生聊天時，突然聽到藥局裡
    有爭吵聲，其與先生出來看，即見他們在爭吵，被告還有拿
    照相機拍照，並罵我們都是一夥的，都是詐欺集團，但當時
    並不認識被告；被告離開時，打開門還很大聲罵我們是一夥
    的詐欺集團等語（九十七年度交查字第二一五七號卷第七○
    至七二頁）；雖證人鄭夙伶於本院證稱：當天係在藥局櫃台
    後面小圓桌向告訴人詢問小孩子過敏的事，僅記得被告有在
    藥局和人發生爭吵，但就與何人發生爭吵及是否曾說詐欺集
    團之情，已不復記憶等語（本院卷第一一七至一二○頁），
    惟於本院亦證稱：偵查中之證述為記憶較清楚時，依親自見
    聞之事實所為等語（本院卷第一二二頁）。而人之記憶有限
    ，對於過去之經歷，要無可能鉅細靡遺全數記得，隨著時間
    之經過，對發生的細節可能忘記或混淆，而本件證人鄭夙伶
    係於案發時在場，本身並非被害人，就事件發生所受之衝擊
    非巨，因時間經過，而致有所遺忘，尚無違反常情，自無影
    響其於偵查中所為證詞之真實性。被告雖主張證人鄭夙伶因
    與告訴人間有債務糾紛，而與告訴人串證等語。惟證人鄭夙
    伶如與告訴人串證，則於本院作證時，應明白表示被告確有
    本件犯行，而非答以已不復記憶，是被告上開主張尚難影響
    證人鄭夙伶於偵查中證詞之憑信性。
  (二)按刑法第三百零九條之公然侮辱罪，以公然為要件，所謂公
    然，係指不特定人或多數人所得共見共聞之情形而言。查被
    告為本件犯行之時，有客人即證人鄭夙伶夫婦及藥局之藥助
    在場，足證為藥局之營業時間，既在營業時間則該營業處所
    係為不特定多數人得隨時出入之場所，顯符合公然之要件。
    被告雖以前揭前情置辯，顯不足採。
  (三)被告雖當庭提出照片乙張（本院卷第一四五頁），用以證明
    本件案發日，在場氣氛融洽，並無爭吵之事發生。惟上開照
    片並無日期，是否為本件案發日，已有疑問，尚難憑此為有
    利於被告之認定。
三、綜上，本案事證明確，被告仍執前詞，指摘原判決不當，為
    無理由，應予駁回。
據上論斷，應依刑事訴訟法第四百五十五條之一第一項、第三項
、第三百七十三條、第三百六十八條，判決如主文。
本案經檢察官王誠到庭執行職務
中    華    民    國    99    年    12    月    8     日
                  刑事第六庭  審判長法  官  田幸艷
                                    法  官  林臻嫺
                                    法  官  施介元
以上正本證明與原本無異。
本件不得上訴。
                                    書記官  周怡青
中    華    民    國    99    年    12    月    8    日

司法院資訊處製作；財團法人民間司法改革基金會備份。
